臺灣高等法院刑事判決　　　　　　　　　　　　　九十二年度上訴字第三九一六號
　　上　訴　人
　　即　被　告　甲○○
　　選任辯護人　楊逸民律師
右上訴人因傷害致死案件，不服臺灣基隆地方法院九十二年度訴字第三三三號，中華
民國九十二年九月二十二日第一審判決（起訴案號：臺灣基隆地方法院檢察署九十二
年度偵字第五九九號），提起上訴，本院判決如左：
    主  文
原判決撤銷。
甲○○傷害人之身體，因而致人於死，處有期徒刑柒年。
    事  實
一、甲○○與周木火、林進添等人係結拜兄弟，於民國九十二年二月六日下午自桃園
    至基隆，參加翌（七）日舉行之兄弟會，當日下午五時許，即與周木火及不詳姓
    名友人至基隆醫院附近小吃店喝酒，七時許復至欣奇卡拉ＯＫ喝酒至七日凌晨近
    一時許，甲○○已有酒意，竟獨自一人坐計程車離開至周木火位於基隆市大慶大
    城社區○○○路一六八巷十四弄十八號五樓）住處睡覺，因按門鈴無人開門，遂
    往基隆市○○路一六八巷十弄十九號行走，適林陳能亦行經該處，二人因肢體摩
    擦發生衝突，林陳能即出口責罵甲○○而引起甲○○不悅，雙方進而發生口角與
    推擠。甲○○在客觀上預見以手推擊人之胸部倒地及以腳踹人之身體，有足以引
    起死亡結果之可能，竟基於普通傷害之故意，以手推擠林陳能胸部導致林陳能摔
    倒在地，甲○○繼續以腳踢倒地不起之林陳能身體二下，林陳能於跌倒及遭甲○
    ○腳踢身體過程中，受有頭部外傷性蜘蛛網膜下腔出血及腦挫傷致中樞神經系統
    衰竭而死亡。甲○○事後再度回到現場，向在場處理之里長葉錦地坦承毆打林陳
    能，並留在原地，向到場處理員警自首。
二、案經甲○○自首及被害人之父、兄乙○○、丙○○訴由基隆市警察局第四分局報
    請台灣基隆地方法院檢察署檢察官偵查起訴。
    理  由
一、訊據上訴人即被告甲○○固坦承於右揭時地與被害人林陳能發生爭執並毆打被害
    人，除以手推被害人胸部致其倒地，復於被害人倒地後繼續以腳踢其身體之情事
    ，唯矢口否認有傷害致死之犯行，並辯稱被害人死亡之原因與伊毆打有無關係，
    伊不清楚云云。然查：
  (一)本件被害人林陳能係因外傷性蜘蛛膜下腔出血及腦挫傷致中樞神經系統衰竭而死
    亡，業經臺灣基隆地方法院檢察署檢察官督同法醫師到場相驗，並會同法務部法
    醫研究所解剖鑑定死因屬實，有驗斷書、相驗屍體證明書、屍體相片、勘驗筆錄
    及法務部法醫研究所九十二年四月一日法醫理字第０九二００００六００號函附
    之（九二）法醫所醫鑑字第０二一一號鑑定書附卷可稽（見相字卷第十六頁、十
    九至二一頁、二四頁、二七至三五頁、四十至四六頁），足認被害人係因遭人傷
    害致死。
  (二)被告如何毆打被害人，並推倒被害人等情，迭據被告於警訊（詳見偵字卷第四至
    八頁）、偵查（詳見偵字卷第四四頁）及原審（詳見原審卷第九四頁）自白不諱
    ，核與目擊證人莊樹喜（詳見原審卷第八一頁）、蔡正中（詳見原審卷第八三至
    八五頁）、黃俊鴻（詳見原審卷第四十至四二頁）及現場處理之證人里長葉錦地
    （詳見原審卷第四三至四四頁）所述情節相符。又被告於案發後，曾離開現場，
    途中遇見周木火，並至林進添家中，均知告二人其「打死人」等語，亦經該二證
    人於原審審理時，結證無訛，被害人確係因被告毆打推倒而致死甚明。
  (三)按人體之頭部、胸部為人體之重要器官所在，如加以毆打或推擊因而倒地受傷，
    造成死亡之結果，一般人客觀上應有預見之可能，被告主觀上雖無法預見被害人
    有發生死亡結果，然客觀上應能預見被害人有因受傷發生死亡結果之可能。且本
    件被害人之死亡結果與被告之傷害行為間，具有相當因果關係，被告之犯行已堪
    認定。
  (四)辯護意旨另以被告行為後，經警測得呼氣酒精濃度高達０．九０毫克，則被告已
    否達於精神耗弱，有鑑定必要等語。經本院函詢國立台灣大學附設醫院，該院回
    覆稱：影響血液中酒精代謝速率之原因極多，由於個人體質互異，在同一濃度下
    ，精神狀態受影響程度之各異，無法僅由呼氣濃度推論其是否達精神耗弱或心神
    喪失之程度，此有該院九十二年十二月八日（九十二）校附醫秘字第九二００二
    一三一九七號函在卷可參（見本院卷第三一頁）。準此足徵尚難憑被告於案發之
    呼氣經警測得酒精濃度高達０．九０毫克（見偵字卷第十八頁），即遽認被告於
    案發當時之精神狀態有達精神耗弱之程度。復觀被告自卡拉ＯＫ搭車至大慶大城
    社區，猶能對司機指點路線至證人周木火住處樓下，業據其供明在卷，且對證人
    里長葉錦地、警員黃永茂自首，制作筆錄時，又能詳述經過情形，準此足徵被告
    當時雖有喝酒，但其意識應係清醒。至證人葉錦地等人，以被告「走路搖晃」及
    被告於案發後之呼氣經警測得酒精濃度達０．九０毫克，此固能證明被告案發前
    有喝酒，致其行動較失敏捷，但如上所述，其當時之意識應仍屬清醒，是本院認
    無庸再將被告送鑑定，併此明。
二、核被告所為，係犯刑法第二百七十七條第二項前段之傷害致死罪。被告於犯罪未
    發覺前，向到場處理之警察自首犯罪，業據證人即現場處理警員黃永茂結證屬實
    （詳見原審卷第四八頁），應依刑法第六十二條前段規定減輕其刑，其法定刑為
    無期徒刑部分，依刑法第六十五條第二項規定減輕之；有期徒刑部分，依同法第
    六十六條前段減輕其刑。原審僅就無期徒刑部分諭知減輕其刑，疏未就有期徒刑
    部分諭知減輕其刑，自有未合。被告上訴就此指摘原審判決不當，為有理由。原
    審判決既有上揭可議之處，自無可維持，應由本院撤銷改判。爰審酌被告犯罪之
    動機、目的、所受之刺激、手段、品行、智識程度、所生危害。犯罪後態度及尚
    未與被害人家屬達成和解等一切情狀，量處如主文第二項所示之刑。
據上論斷，應依刑事訴訟法第三百六十九條第一項前段、第三百六十四條、第二百九
十九條第一項前段，刑法第二百七十七條第二項前段、第六十二條前段，判決如主文
。
本案經檢察官呂光華到庭執行職務。
中　　　華　　　民　　　國　　九十三　　年　　　一　　　月　　三十  　　日
                              臺灣高等法院刑事第二十四庭
                                  審判長法  官  陳  貽  男
                                        法  官  李  世  貴
                                        法  官  陳  憲  裕
右正本證明與原本無異。
如不服本判決，應於收受送達後十日內向本院提出上訴書狀，其未敘述上訴之理由者
並得於提起上訴後十日內向本院補提理由書（均須按他造當事人之人數附繕本）。
                                        書記官  劉  育  妃
中　　　華　　　民　　　國　　九十三　　年　　一　　　　月　　三十　　　日
附錄：本案論罪科刑法條全文
刑法第二百七十七條第二項
犯前項之罪因而致人於死者，處無期徒刑或七年以上有期徒刑；致重傷者，處三年以
上十年以下有期徒刑。
